【裁判字號】    94,訴,810
【裁判日期】    950221
【裁判案由】    營利事業所得稅
【裁判全文】
高雄高等行政法院判決
                                九十四年度訴字第八一０號
                            民.
原      告  佛泰投資股份有限公司
代  表  人  甲○○
訴訟代理人  劉榮欽會計師
被      告  財政部高雄市國稅局
代  表  人  邱政茂 局長
訴訟代理人  乙○○
上列當事人間因營利事業所得稅事件，原告不服財政部中華民國
九十四年八月二日台財訴字第０九四００一五七四七０號訴願決
定，提起行政訴訟。本院判決如下:
    主  文
原告之訴駁回。
訴訟費用由原告負擔。
    事  實
甲、事實概要：
緣原告九十一年度營利事業所得稅結算申報，原列報不計入所得
額課稅之所得－股利收入新台幣（下同）四六六、五００元，被
告初查以投資收益－股利收入應分攤營業費用二、七六四、八三
九元，列為課稅所得額加項。原告不服，申請復查，未獲變更，
提起訴願，亦遭決定駁回，遂提起本件行政訴訟。
乙、兩造聲明：
一、原告聲明求為判決：
（一）訴願決定及原處分（含復查決定）均撤銷。
（二）訴訟費用由被告負擔。
二、被告聲明求為判決：
（一）原告之訴駁回。
（二）訴訟費用由原告負擔。
丙、兩造主張之理由：
一、原告起訴意旨略謂：
（一）按營利事業所得之計算，以其本年度收入總額減除各項成
      本費用損失及稅捐後之純益額為所得額，又一般公司為維
      持繼續經營，必須支付一定金額的管理費用，原告九十一
      年度申報營業費用二、七六四、八三九元，其內容主要係
      薪資支出一、二六六、九００元、旅費一、三一一、三三
      九元及伙食費一八、０００元、地價稅一一０、七八二元
      、勞健保費一八、四一四元、文具七六三元及其他三八、
      六四一元等，薪資支出為原告為維持基本營運，僱用人員
      之支出，旅費為原告僱用之人員考察各種投資環境及機會
      ，所支付之出差費，地價稅、勞健保等其他費用等則為原
      告營運上所必須之支出，蓋原告帳務處理及收取利息，皆
      需僱用相關人員，而今被告將營業費用二、七六四、八三
      九元，皆予以列入投資收益－股利收入應分攤之營業費用
      ，而未考慮原告為維持基本營運，所必須支付相當金額之
      管理費用，實不合理。
（二）次按財政部民國（下同）八十三年二月八日台財稅第八三
      一五八二四七二號函規定「‧‧‧三﹒以有價證券買費為
      專業之營利事業，其營業費用及借款利息，除可合理明確
      歸屬者得個別歸屬認列外，應按核定有價證券出售收入，
      投資收益、債券利息收入及其他營業收入比例，計算有價
      證券出售部份應分攤之費用及利息，自有價證券出售收入
      項下減除」，又依九十年十一月十二日修正公布實施之公
      司法第十五條已將公司不得經營登記範圍以外之業務刪除
      ，亦即主管機關已將公司得經營之業務不限於以登記為範
      圍，而被告核算時，未考慮實際情形，致將原告九十一年
      度利息收入二、八三七、九四八元予以排除未列入計算，
      顯有未妥。
（三）依財政部八十三年二月八日台財稅第000000000
      號函之意旨，係計算有價證券出售部分應分攤之費用及利
      息，自有價證券出售收入項下減除，而本件原告九十一年
      度並無出售證券收入，該函並未論及投資收益亦可比照辦
      理，又依被告九十三年八月三十一日核定原告九十一年度
      營利事業所得稅結算申報核定通知書，其核定投資收益為
      ０元，而今被告未查明，即依該函令將原告九十一年度申
      報營業費用二、七六四、八三九元，認為屬投資收益應分
      攤之營業費用而全數調整減除，顯有違法。
（四）依所得稅法第四條之一規定：「自中華民國七十九年一月
      一日起，證券交易所得停止課徵所得稅，證券交易損失亦
      不自所得額中減除。」又依該法第四十二條規定：「公司
      組織之營利事業，因投資於國內其他營利事業，所獲配之
      股利淨額或盈餘淨額，不計入所得稅‧‧‧」。又財政部
      八十三年二月八日台財稅第000000000號及九十
      二年八月二十九日台財稅字第０九二０四五五二九八號函
      ，主要係因應所得稅法第四條之一證券交易所得停止課徵
      所得稅及第四十二條投資收益不計入所得額課稅而發布。
（五）本件原告九十一年度收入僅有利息收入二、八三七、九四
      八元及股利收入四六六、五００元，而股利收入係原告長
      期投資和通公司九十一年度所分配之股利，而被告九十一
      年度營利事業所得稅結算申報核定通知書所列投資收益及
      利息收入皆列於非營業收益項下，故被告依八十三年二月
      八日台財稅第000000000號及九十二年八月二十
      九日台財稅字第０九二０四五五二九八號函計算投資收益
      應分攤之營業費用，未考慮九十一年度有利息收入二、八
      三七、九四八元，而將九十一年度申報營業費用二、七六
      四、八三九元皆予以調整減除，未分攤任何營業費用至利
      息收入，實不合理。
（六）若被告將原告九十一年度申報利息收入二、八三七、九四
      八元列入計算，則原告九十一年度投資收益應分攤之營業
      費用計算公式如下：九十一年度營業費用×九十一年度投
      資收益÷（九十一年度投資收益＋九十一年度利息收入）
      ；本件即為二、七六四、八三九元×四六六、五００元÷
      （四六六、五００元＋二、八三七、九四八元）＝三九０
      、三二一元。故營業費用九十一年度應追認二、四四七、
      六二七元。
二、被告答辯意旨略謂：
（一）按「營利事業所得之計算，以其本年度收入總額減除各項
      成本費用、損失及稅捐後之純益額為所得額。」「公司組
      織之營利事業，因投資於國內其他營利事業，所獲配之股
      利淨額或盈餘淨額，不計入所得額課稅，‧‧‧。」分別
      為所得稅法第二十四條第一項及第四十二條第一項前段所
      明定。次按「以有價證券買賣為專業之營利事業，其營業
      費用及借款利息，除可合理明確歸屬者得個別歸屬認列外
      ，應按核定有價證券出售收入、投資收益、債券利息收入
      及其他營業收入比例，計算有價證券出售部分應分攤之費
      用及利息，自有價證券出售收入項下減除。」「公司組織
      之營利事業，投資國內其他營利事業所獲配之投資收益，
      依所得稅法第四十二條第一項規定，不計入所得額課稅者
      ，其營業費用及利息支出，應按下列規定計算分攤，自該
      投資收益項下減除，不得在課稅所得項下減除‧‧‧二、
      以有價證券買賣為專業之營利事業，其營業費用及利息支
      出，除可直接合理明確歸屬者，得個別歸屬認列外，應依
      照本部八十三年二月八日台財稅第000000000號
      函規定之比例，計算分攤之。‧‧‧四、本令發布日前未
      核課確定之案件，有其適用；已核課確定之案件，不予變
      更。」分別為財政部八十三年二月八日台財稅第八三一五
      八二四七二號函及九十二年八月二十九日台財稅字第０九
      二０四五五二九八號令所明釋。
（二）經查，原告本年度營利事業所得稅結算申報，列報營業收
      入及營業成本均為０元、營業費用二、七六四、八三九元
      、利息收入二、八三七、九四八元、其他收入九元，全年
      所得額及課稅所得額均為七三、一一八元。被告依首揭財
      政部函釋規定，核算不計入所得課稅之投資收益應分攤營
      業費用二、七六四、八三九元【營業費用二、七六四、八
      三九元×投資收益淨額四六六、五００元÷（出售證券收
      入０元＋投資收益淨額四六六、五００元＋債券利息收入
      ０元及其他營業收入０元）】，列為課稅所得額加項，核
      定課稅所得額為二、八三七、九五七元【全年所得額七三
      、一一八元＋不計入所得之股利淨額應分攤之營業費用二
      、七六四、八三九元】，揆諸首揭規定，並無不合。
（三）原告主張被告未考慮原告基本營運所必須之費用支出，僅
      以股利收入分攤全部營業費用，又未考慮實際情形將利息
      收入列入分攤之計算，並主張財政部釋函未論及投資收益
      亦可比照辦理等云；按財政部九十二年八月二十九日台財
      稅字第０九二０四五五二九八號令，業已明釋投資收益應
      分攤營業費用，所訴顯有誤解；又原告本年度自行申報不
      計入所得課稅之股利收入四六六、五００元，所稱投資收
      益為0元，顯非事實，併予敘明。
（四）原告主張被告未考慮九十一年度利息收入二、八三七、九
      四八元，而將九十一年度申報營業費用二、七六四、八三
      九元，皆予調整減除，原告認為應追認營業費用二、四四
      七、六二七元等云云，被告認為利息收入僅係財務資金運
      用所產生，其非屬營業收入，依財政部八十三年二月八日
      台財稅第000000000號函釋尚不得列為分母計算
      ，該函釋業經司法院釋字第四九三號解釋，認合憲且合法
      ，此有最高行政法院九十年度判字第二０三號判決可資參
      照。
（五）原告於九十一年度營利事業所得稅結算申報書損益及稅額
      計算表第一百項次「依所得稅法第四十二條及修正前產升
      條例第十六、十七條規定免計入所得額課稅之股利淨額或
      盈餘淨額」申報投資收益四六六、五００元，由於該投資
      收益免計入所得課稅，故無需列報於損益及稅額計算表第
      三十五項次「投資收益及一般股息及股利」項下，原告申
      報及被告核定均無不符合，故原告稱投資收益０元，顯非
      事實。
    理  由
一、按「營利事業所得之計算，以其本年度收入總額減除各項成
    本費用、損失及稅捐後之純益額為所得額。」及「公司組織
    之營利事業，因投資於國內其他營利事業，所獲配之股利淨
    額或盈餘淨額，不計入所得額課稅，‧‧‧。」分別為所得
    稅法第二十四條第一項及第四十二條第一項前段所明定。次
    按「以有價證券買賣為專業之營利事業，其營業費用及借款
    利息，除可合理明確歸屬者得個別歸屬認列外，應接核定有
    價證券出售收入、投資收益、債券利息收入及其他營業收入
    比例，計算有價證券出售部分應分攤之費用及利息，自有價
    證券出售收入項下減除。」及「公司組織之營利事業，投資
    國內其他營利事業所獲配之投資收益，依所得稅法第四十二
    條第一項規定，不計入所得額課稅者，其營業費用及利息支
    出，應按下列規定計算分攤，自該投資收益項下減除，不得
    在課稅所得項下減除‧‧‧二、以有價證券買賣為專業之營
    利事業，其營業費用及利息支出，除可直接合理明確歸屬者
    ，得個別歸屬認列外，應依照本部八十三年二月八日台財稅
    第000000000號函規定之比例，計算分攤之。‧‧
    ‧四、本令發布日前未核課確定之案件，有其適用；已核課
    確定之案件，不予變更。」分別經財政部八十三年二月八日
    台財稅第000000000號函及九十二年八月二十九日
    台財稅字第０九二０四五五二九八號函釋在案。另「營利事
    業所得之計算，係以其本年度收入總額減除各項成本費用、
    損失及稅捐後之純益額為所得額，為所得稅法第二十四條第
    一項所明定。依所得稅法第四條之一前段規定，自中華民國
    七十九年一月一日起，證券交易所得停止課徵所得稅；公司
    投資收益部分，依六十九年十二月三十日修正公布之所得稅
    法第四十二條，公司組織之營利事業，投資於國內其他非受
    免徵營利事業所得稅待遇之股份有限公司組織者，其中百分
    之八十免予計入所得額課稅；則其相關成本費用，按諸收入
    與成本費用配合之上揭法律規定意旨及公平原則，自亦不得
    歸由其他應稅之收入項下減除。至應稅收入及免稅收入應分
    攤之相關成本費用，除可直接合理明確歸屬者得個別歸屬，
    應自有價證券出售收入項下減除外，因投資收益及證券交易
    收入源自同一投入成本，難以投入成本比例作為分攤基準。
    財政部八十三年二月八日台財稅第000000000號函
    說明三，採以收入比例作為分攤基準之計算方式，符合上開
    法條規定意旨，與憲法尚無牴觸。」亦經司法院釋字第四九
    三號解釋在案。上述財政部八十三年二月八日台財稅第八三
    一五八二四七二號函釋業經司法院釋字第四九三號解釋與憲
    法尚無牴觸在案，另財政部九十二年八月二十九日台財稅字
    第０九二０四五五二九八號函係主管機關對於營利事業於證
    券交易所得停止課徵所得稅期間從事有價證券買賣，其營業
    費用及利息支出之分攤原則所為之釋示，符合所得稅法規定
    之意旨，本院自均得予以適用，併予敘明。
二、本件原告係以投資有價證券為專業之營利事業，此有高雄巿
    政府營利事業登記證附於本院卷可參。而原告九十一年度營
    利事業所得稅結算申報，原列報不計入所得額課稅之所得－
    股利收入四六六、五００元，被告初查以投資收益－股利收
    入應分攤營業費用二、七六四、八三九元，列為課稅所得額
    加項等情，業據兩造分別陳明在卷，並有原告九十一年度營
    利事業所得稅結算申報書、被告九十一年度營利事業所得稅
    結算核定通知書及九十四年三月三日財高國稅法字第０九四
    ００一一二七八號復查決定書附於原處分卷可稽，堪予認定
    。而本件原告起訴無非係以：被告未考慮原告基本營運所必
    要之費用支出，於核定原告九十一年度營利事業所得稅結算
    申報，將九十一年度營業費用二、七六四、八三九元全數調
    整減除，而將利息收入二、八三七、九四八元全數認列課稅
    ，實不合理；又依財政部八十三年二月八日台財稅第八三一
    五八二四七二號函釋未論及投資收益亦可比照，且原告本年
    度投資收益應為０元等語，資為爭議。
三、經查，原告九十一年度營利事業所得稅結算申報，列報營業
    收入及營業成本均為０元、營業費用二、七六四、八三九元
    、利息收入二、八三七、九四八元、其他收入九元，全年所
    得額及課稅所得額均為七三、一一八元。被告依首揭財政部
    函釋規定，核算不計入所得課稅之投資收益應分攤營業費用
    二、七六四、八三九元【營業費用二、七六四、八三九元×
    投資收益淨額四六六、五００元÷（出售證券收入０元＋投
    資收益淨額四六六、五００元＋債券利息收入０元及其他營
    業收入０元）】，列為課稅所得額加項，核定課稅所得額為
    二、八三七、九五七元【全年所得額七三、一一八元＋不計
    入所得之股利淨額應分攤之營業費用二、七六四、八三九元
    】，揆諸前揭規定，並無不合。
四、按「利息收入既既非營業收入，依財政部八十三年二月八日
    台財稅第000000000號函釋尚不得列為分母計算，
    該函釋業經司法院釋字第四九三號解釋，認合憲且合法，原
    告主張該函釋計算公式不合理、不公平，應將利息收入併入
    分母且應以淨額數計算云云，尚非可採。」最高行政法院九
    十年度判字第二０三號判決意旨可資參照。次按「營業收入
    指本期內因經常營業活動而銷售商品或提供勞務等所獲得之
    收入；．．．」「營業外收入及費用指本期內非因經營營業
    活動所發生之收入及費用，包括利息收入．．．等。」為經
    濟部八十五年八月二十八日經（八五）商字第八五二一三二
    二○六號令發布之商業會計處理準則第三十一條第一款及第
    三十四條前段所明定。查，本件原告係以投資為專業之公司
    ，而其九十一年度收入，分別有利息收入二、八三七、九四
    八元及其他收入九元，而投資應係指將資金投資於其他事業
    ，如有價證券、期貨或商業票據等；至於將資金存放於銀行
    ，並未有流通性之證券購買、出售行為，依其性質當屬營利
    事業內部經常可見之管理資金行為，而此種資金管理行為於
    非以投資為專業之公司，亦皆可見，自非屬原告因經常營業
    活動而獲得之收入；準此，原告本年度因將資金存放於銀行
    所獲得之應稅利息收入二、八三七、九四八元，顯非原告公
    司之營業收入，而係事業營業過程中常見之資金管理行為，
    而應屬營業外收入。次按財政部八十三年二月八日台財稅第
    000000000號函及九十二年八月二十九日台財稅字
    第０九二０四五五二九八號函之意旨，以有價證券買賣為專
    業之營利事業，其營業費用及借款利息，應按核定「有價證
    券出售收入」、「投資收益」、「債券利息收入」及「其他
    營業收入」比例計算分攤，是除有價證券出售收入外，投資
    收益，債券利息收入及其他營業收入均應併作分母作為計算
    分攤費用依據。查，本件原告九十一年度原核定利息收入二
    、八三七、九四八元，係銀行存款孳生之利息收入及同業往
    來之利息收入，有會計師查核簽證報告書影本附原處分卷可
    稽，故原告既係以買賣有價證券賺取差價為主要投資目的，
    則必須與此目的有關之收益，始能歸屬於營業收入項下，而
    上開利息收入既為原告將資金存入銀行或貸予同業所生之孳
    息，與所營事業之主要投資目的不合，亦非債券利息收入，
    自無列入分攤營業費用之計算基礎。故揆諸前揭說明，被告
    依上述分攤公式計算結果，核定原告列報之營業費用全額二
    、七六四、八三九元應由投資收益項下負擔，即屬有據。足
    見原告此部分之主張，尚非可採。
五、又查，本件原告於九十一年度營利事業所得稅結算申報書損
    益及稅額計算表第一百項次「依所得稅法第四十二條及修正
    前產升條例第十六、十七條規定免計入所得額課稅之股利淨
    額或盈餘淨額」申報投資收益四六六、五００元，而由於該
    投資收益免計入所得課稅，故無需列報於損益及稅額計算表
    第三十五項次「投資收益及一般股息及股利」項下，故原告
    申報及被告核定均無不合。亦見原告訴稱其本年度投資收益
    為０元云云，不足採信。
六、綜上所述，原告之主張均無可採，則被告依財政部八十三年
    二月八日台財稅第000000000號函釋，核定原告投
    資收益－股利收入應分攤營業費用應分擔營業費用二、七六
    四、八三九元，列為課稅所得額加項，並無違誤，復查決定
    及訴願決定遞予維持，亦無不合；原告提起本件訴訟，求為
    撤銷，為無理由，應予駁回。
七、據上論結，本件原告之訴為無理由，爰依行政訴訟法第一百
    九十五條第一項後段、第九十八條第三項前段，判決如主文
中    華    民    國  九十五  年    二    月  二十一  日
                  第一庭審判長法  官  呂佳徵
                              法  官  林勇奮
                              法  官  許麗華
以上正本係照原本作成。
如不服本判決，應於判決送達後二十日內向本院提出上訴書狀，
其未表明上訴理由者，應於提起上訴後二十日內向本院提出上訴
理由書（須按對造人數附繕本）；如於本判決宣示或公告後送達
前提起上訴者，應於判決送達後二十日內補提上訴理由書（須附
繕本）。未表明上訴理由者，逕以裁定駁回。
提起上訴應預繳送達用雙掛號郵票七份（每份三十四元）。
中    華    民    國  九十五  年    二    月  二十一  日
                              書記官  藍亮仁


司法院資訊處製作；財團法人民間司法改革基金會備份。
